臺灣板橋地方法院刑事判決　　　　　　　　　　　　八十九年度易字第三二三號
　　公　訴　人　臺灣板橋地方法院檢察署檢察官
　　被　　　告　丙○○
　　選任辯護人　徐景星律師
　　　　　　　　苗怡凡律師
右列被告因侵占案件，經檢察官提起公訴（八十九年度偵字第一三三一三號），本院
判決如左：
    主  文
丙○○無罪。
    理  由
一、公訴意旨略以：被告丙○○原係易光輝股份有限公司（下稱易光輝公司）豪帥男
    仕護膚連鎖機構北區管理經理，負責督導該公司連鎖店中壢中山店之業務，詎其
    意圖為自己不法之所有，基於業務侵占之概括犯意，先於八十八年八月一日，收
    受客戶乙○○所交付之現款新臺幣（下同）十萬元後，未於翌日存入易光輝公司
    於玉山銀行之帳戶內；復於同年九月二十九日，收受客戶陳福壽所交付之現款三
    萬元後，亦未於同年十月一日存入前揭公司帳戶內，而均予以侵占入己，嗣經易
    光輝公司核對帳目始發覺究辦等情，因認被告涉犯刑法第三百三十六條第二項業
    務侵占罪嫌。
二、按犯罪事實應依證據認定之，無證據不得推定其犯罪事實；又不能證明被告犯罪
    者，應諭知無罪之判決，刑事訴訟法第一百五十四條、第三百零一條第一項分別
    定有明文。又犯罪事實之認定，應憑真實之證據，倘證據是否真實尚欠明確，自
    難以擬制推測之方法，為其判斷之基礎；而認定犯罪事實之證據係指足以認定被
    告確有犯罪行為之積極證據而言，該項證據自須適合於被告犯罪事實之認定，始
    得採為斷罪資料，最高法院著有五十三年臺上字第六五六號、二十九年上字第三
    一０五號判例可循。且刑事訴訟上證明之資料，無論其為直接或間接證據，均須
    達於通常一般之人均不致有所懷疑，而得確信其為真實之程度，始得據為有罪之
    認定，若其關於被告是否犯罪之證明未能達此程度，而有合理懷疑之存在，致使
    無從形成有罪之確信，根據「罪證有疑，利於被告」之證據法則，即不得遽為不
    利被告之認定，亦有最高法院七十六年度臺上字第四九八六號判例足稽。其以情
    況證據（即間接證據）斷罪時，尤須基於該證據在直接關係上所可證明之他項情
    況事實，本乎推理作用足以確證被告有罪，方為合法，不得徒憑主觀上之推想，
    將一般經驗上有利被告之其他合理情況逕予排除，此觀諸最高法院三十二年上字
    第六十七號判例意旨亦甚彰明。又刑法第三百三十六條第二項之侵占罪，以意圖
    為自己或第三人不法之所有，而擅自處分因業務上所持有之物為要件，最高法院
    四十七年度臺上字第一三九○號判例亦闡示甚明。
三、公訴意旨認被告涉犯右開罪嫌，無非係以證人即客戶乙○○、陳福壽之證述及告
    訴人之指訴為其論據。訊之被告丙○○堅詞否認有何業務侵占犯行，辯以伊於該
    連鎖店任職已三年半，乙○○與陳福壽的帳均係伊離職後才出問題的，而且該二
    筆都是現金帳，伊都沒有收到，交接時也沒有看到，伊係遭人陷害，並無侵占情
    事等語。
四、經查：
  (一)證人即上開連鎖店客戶乙○○於偵查中證稱：「（有欠『豪帥護膚』七十二萬元
    ？）有，我有一次用現金還了十萬元及刷卡還錢。」、「（提示簽帳單明細表，
    是否如上所示刷卡金額？）我信用卡放在丙○○那一邊有超過五天。」、「（提
    示護理資料卡，其上簽名你簽的？）是，我簽的，那是當時簽的。」、「（對每
    次消費那麼貴有何意見？）她們都不事先說明清楚，都後來才說費用，我想我已
    交了錢，才又去。」、「（你美容師何人？）原則上是丙○○，信用卡我交給她
    ，但後來又拿回來，陳女刷了有二十多萬元，不到五十萬二千元。」各等語（臺
    灣板橋地方法院檢察署八十九年度他字第四五號卷第四十五頁背面、第四十六頁
    正面）；證人即前揭連鎖店客戶陳福壽於偵查中則證稱：「（欠『豪帥護膚』多
    少？）有二十多萬元，但還清了。」、「（有用刷卡還了十二萬元？）有，我拿
    卡給店內小姐，但記不得何人了。」、「（何人是美容師？）丁○○小姐，我將
    卡交『慧』或『虹』，何人刷，我忘了。」、「（八八、九、二九有用現金還了
    三萬元？）有，但忘記現金或匯款。」、「（如用匯款，因錢存郵局可否匯款？
    ）我都叫我阿兵哥去匯，所以先匯到『虹』給我的她的郵局戶頭內。」、「（『
    豪帥』如何介紹？）做時會介紹，也經我同意才付錢。」各等語（同右卷第四十
    六頁正、背面、第四十七頁正面），尚難僅據此即行遽認被告確有收受護理資料
    卡上所載數額之款項。
  (二)矧證人即右記連鎖店之另一美容師丁○○到庭證稱：「（擔任何職務？）我擔任
    美容師，被告為主管。催繳款項是打電話，催繳方式我打電話後，主管會再催繳
    ，若現金進來後，美容師會簽證在右邊，之後再由主管簽證，當時我大概已經把
    款項收回了。」、「（乙○○、陳福壽是否為其服務過？）乙○○服務幾次，陳
    福壽較多，服務後我會在護理卡上簽『陳』字。」、「（提示護理卡，請辨識那
    些卡上為你的簽名？）字較草者是我簽的，陳福壽有付現金及匯款，匯款部分均
    進入公司戶頭，若現金，我在即由我收。」、「（九、二九還款三萬元部分是否
    為你收的？）是，是收現金，收了之後即由主管簽收，而技術主管的章是不可能
    隨便取得，須由主管審核。」、「（當時所收現金是否交給被告或交給資深員工
    ？）九、二九已很久，我忘了是否交由被告。」、「（九、二九『已報帳』鉛筆
    字由何人所寫？）甲○○，是公司講師所寫，是總公司的人。」、「（你是否認
    得呂之筆跡？）我不認識呂。」、「（呂是何職務？）呂算是我上級，我不知道
    他為何會如此註記。」、「講師是巡迴的，他們有權利查護理卡，乙○○之後款
    項就不是我催收的。」、「（八、一與九、二九似為同一人簽收？）是我簽收的
    。」、「（是否有收據讓客人簽名？在那簽？）在辦公室簽名，客人會在收據上
    簽名，但不會給客戶帶回，有時候我會簽完後寫『清』，再由客人簽，即『客人
    同意配合』。」、「（收費單如何使用？）簽了收據後，撕下後交回公司，稱為
    『收費單』，開完後有一式二聯，白單留下給總公司，黃單撕掉，並非當天寄回
    ，月底寄回總公司，收費單有連號。」、「（是否知道被告辦公室及抽屜是否上
    鎖？）沒上鎖，不能上鎖。而公司在主管休假時，會另派其他主管到店收帳，不
    會有空白情形。」、「講師有來查帳，聽說有少帳，也有多帳，即存摺總金額增
    加，但金額不符。」、「（九∕二九、八∕一被告是有到？）我忘了。『客人同
    意配合』的章，原則上是我蓋的，但用章不可能隨便拿技術主任的章，因為美容
    師會看到，而美容師的章均放在辦公室中，可以自行拿來蓋章。」、「（是否將
    此二天金額交給被告？）有可能交給巡迴經理。」各等語，足見右揭乙○○、陳
    福壽所交付之款項確由該店美容師丁○○所收受無訛，至上開款項有無輾轉交付
    被告，尚無證據足資證明。
  (三)雖告訴人一再指稱被告未能提出帳務明細以實其說云云，然被告本無自證無罪之
    義務，最高法院三十年上字第一八三一號判例：「認定犯罪事實應依證據，為刑
    事訴訟法所明定，故被告否認犯罪事實所持之辯解，縱屬不能成立，仍非有積極
    證據足以證明其犯罪行為，不能遽為有罪之認定。」就此闡示甚明，故非得以被
    告未能為有利自己之舉證即反面推論其有侵占犯行。而本件卷存事證並不足以證
    明被告確持有收得告訴人公司之客戶乙○○、陳福壽所交付之現款，而予侵吞未
    存入公司帳戶之情形，此外復查無其他積極事證足認其有何犯行，揆諸前揭說明
    ，並基於罪疑唯輕之刑事訴訟原則，本院認被告之犯罪尚屬不能證明，依法應為
    其無罪之諭知。
據上論斷，應依刑事訴訟法第三百零一條第一項，判決如主文。
本案經檢察官楊仲農到庭執行職務
中      華      民      國      九十一      年      七    月    十一    日
                                  臺灣板橋地方法院刑事第四庭
                                          法  官  李  崇  豪
右正本證明與原本無異。
如不服本判決，應於判決送達後十日內，向本院提出上訴狀。
                                          書記官  金  和  國
中      華      民      國      九十一      年      七    月    十二    日
